臺灣臺南地方法院民事判決　九十二年度簡上字第八五號
　　上　訴　人　甲○○
　　訴訟代理人　陳昭峰律師
　　被上訴人　　乙○○
　　訴訟代理人　林永發律師
　　　　　　　　郝鳳歧律師
右當事人間請求給付賠償金事件，上訴人對於中華民國九十二年二月十四日本院新營
簡易庭第一審判決（九十一年度營簡字第二四四號）提起上訴，本院於九十二年十二
月三十日言詞辯論終結，判決如左：
    主      文
上訴駁回。
第二審訴訟費用由上訴人負擔。
    事      實
甲、上訴人方面：
一、聲明：原判決廢棄。駁回被上訴人在第一審簡易之訴。
二、陳述：除與原判決記載相同者，茲引用之外，補稱：
  (一)兩造所以被訴侵權行為損害賠償之「傳單」，係被上訴人乙○○所製作、散發，
    與上訴人無關，依民法第二百八十條但書：「因債務人中一人應單獨負責之事由
    所致之損害及支付之費用，由該債務人承擔」之規定，自應由被上訴人單獨負擔
    ，被上訴人請求上訴人分擔，顯未適法且無理由，分述如下：
    (1)被上訴人將傳單交付訴外人洪進財前，既未告知上訴人傳單內容，亦未給上訴
      人看，更未徵求上訴人之同意，此不惟被上訴人於臺灣臺南地方法院檢察署（
      以下簡稱為臺南地檢署）八十七年度偵字第一二九○二號民國八十七年十二月
      三日偵訊時、鈞院刑事庭八十八年度訴字第八十九號庭訊時、臺灣高等法院臺
      南分院（以下簡稱為臺南高分院）刑事庭八十八年度上訴字第九二六號八十八
      年八月二十六日庭訊時證述明確，且於九十二年十一月辯論意旨狀中自承，足
      證將傳單交付訴外人洪進財，致兩造被訴共同侵權行為，確係被上訴人應單獨
      負責之事由所致，與上訴人無關。
    (2)被上訴人自承傳單底稿係渠所製作，此與港明中學前董事黃棍桐及黃德裕二人
      在原審九十二年一月二十七日作證屬實，足證該文宣係被上訴人所製作、散發
      ，與上訴人無涉。
    (3)被上訴人主張傳單底稿係奉上訴人之指示製作，製作後將底稿交給上訴人製作
      傳單，上訴人否認之。依民事訴訟法第二百七十七條本文「當事人主張有利於
      己之事實者，就其事實有舉證之責任」之規定，自應由被上訴人負舉證之責。
  (二)退一步言，如認上訴人應分擔損害賠償，上訴人主張以被上訴人對上訴人應負之
    侵權行為損害賠償為抵銷，分述如下：
    (1)兩造之所以被訴侵權行為損害賠償，係因被上訴人事前未告知上訴人，未經上
      訴人同意，即在上訴人處將傳單交付洪進財所致。按該傳單雖有最末是否有「
      稽查董事甲○○」電腦屬名之爭議，惟不論是否署名，該傳單「形式上」既已
      涉上訴人（傳單內容提及上訴人），則被上訴人在上訴人處將傳單交付他人前
      ，即有告知上訴人傳單內容及徵詢上訴人是否交付傳單予他人，俾免於被訴之
      注意義務，乃被上訴人竟應注意、能注意而不注意，既未告知傳單內容，又未
      徵詢上訴人意見，即在上訴人處將傳單交付訴外人洪進財，顯有應注意、並能
      注意而不注意之過失。
    (2)按「因故意或過失，不法侵害他人之權利者，負損害賠償責任」，民法第一百
      八十四條第一項本文定有明文。如被上訴人非在上訴人處，當著上訴人之面交
      付傳單，或交付傳單前告知上訴人傳單內容，或於將傳單交付洪進財前徵求上
      訴人之意見，上訴人即得適時阻止而免於被訴。然因被上訴人應注意並能注意
      事前告知上訴人或徵詢上訴人之意見，而疏不注意，未告知或徵詢上訴人之意
      見，即將與上訴人無關之傳單交付洪進財，致上訴人因而被訴並負擔損害賠償
      責任，依上開民法第一百八十四條之規定，被上訴人自應對上訴人負侵權行為
      損害賠償責任。
    (3)被上訴人所請求之分擔額，即為上訴人因被上訴人上開侵權行為所致之損害額
      ，上訴人依民法第三百三十四條之規定主張抵銷。
  (三)原判決依訴外人洪進財於鈞院刑事庭八十八年度訴字第二一五○號事件中之證言
    ，認定被上訴人於將該傳單交付洪進財前曾徵得上訴人同意，故上訴人應負分攤
    責任。惟查：
    (1)洪進財之證言偏頗不實，已如兩造在鈞院八十八年度訴字第二一五○號事件庭
      呈準備書狀所述。
    (2)被上訴人「沒有給甲○○看」、「甲○○從頭到尾都沒看到這張內容」、「我
      沒問甲○○是否可給洪進財看」等證言，係於臺南地檢署及鈞院刑事案件偵、
      審時作證所稱，被上訴人之證言，不是因而「分擔」上訴人之刑事責任，而是
      將該刑事責任「一肩承擔」，如非事實，被上訴人豈可能「代人受過」替上訴
      人承擔全部刑事責任？
    (3)足證被上訴人之上開侵權行為，上訴人確實不知，原審以訴外人洪進財之證言
      認定上訴人事前知悉，顯違經驗法則。
  (四)原審受被上訴人蒙蔽，且無視於上訴人所舉之證言及證物，而判令上訴人分擔賠
      償額，實有未當等語。
三、證據：除援用第一審所提證據外，補提傳單底稿影本一份為證。
乙、被上訴人方面：
一、聲明：如主文第一項所示。
二、陳述：除與原判決記載相同者，茲引用之外，補稱：
  (一)緣訴外人林森澤以兩造共犯誹謗罪，依侵權行為提起損害賠償訴訟，經鈞院於八
    十九年九月一日以八十八年度訴字第二一五○號判決「被告應連帶給付原告新臺
    幣（下同）四十萬元，及自八十八年十一月十八日起至清償日止，按週年利率百
    分之五計算之利息。」被上訴人並依該判決主文第四項後段，於假執行程序實施
    前，以四十萬元提供擔保免為假執行，向鈞院提存（提存案號八十九年度存字第
    二六九六號）並提出上訴，經臺南高分院八十九年度上易字第二○九號判決兩造
    上訴均駁回確定。嗣經林森澤依該確定判決為執行名義，就被上訴人所提存之擔
    保金為強制執行，並已收取在案。
  (二)被上訴人就此連帶債務已為清償，依民法第二百八十條規定「連帶債務人相互間
    ，除法律另有規定或契約另有訂定外，應平均分擔義務。」上訴人應分擔額為二
    十萬元。被上訴人對上訴人並未負擔任何債務，無抵銷可言。況本件連帶賠償責
    任之所以發生，可謂全因上訴人之行為所致，此可由一審刑事判決犯罪事實之記
    載及該連帶損害賠償事實之認定，即可證明上訴人主張抵銷，並無依據。
  (三)據證人洪進財證稱：「八十七年十月二十三日我去甲○○的家，我路過順便去的
    ，在甲○○那邊泡茶約十分鐘，乙○○就來了，我不知道他（指乙○○）是否事
    先跟甲○○有約，他進來的時候是空手，約一、二分鐘乙○○就拿出證物一（指
    系爭文書）的傳單給我，那時傳單沒有摺痕，我不知道乙○○是從哪裡拿來的，
    因我正在跟甲○○泡茶，至於乙○○從哪裡拿到傳單的，我認為可能在甲○○家
    裡拿的。乙○○拿給我之前，他有問甲○○說，這張傳單拿給進財叔好不好，甲
    ○○答應說好，才拿給我的，我當場有約略看一下，知道是在寫原告（指林森澤
    ）不好的事情，但沒有跟甲○○或乙○○當場討論這件事，大約再過一、二分鐘
    後，我就把傳單拿走離開，後來校慶我們董事觀禮後，我有將傳單交給原告看，
    原告說要拿去看，我就答應讓原告拿走。乙○○交給我傳單時，我並沒有看到後
    面是否有甲○○的署名，一直到我拿給林森澤看時，林森澤當場拿著傳單有看到
    傳單的背面並說這是甲○○署名的，我才注意到該傳單的背面有稽查董事甲○○
    的署名，我從乙○○處拿到傳單後，直到拿給林森澤前，我都沒有看過傳單的內
    容。」等語，顯然被上訴人拿傳單給洪進財時，雙方並不知有甲○○之署名，所
    以當時尚未發現是甲○○所寫的傳單，洪進財事後於校慶時交給林森澤看，始發
    現傳單背面有甲○○之署名，才知是甲○○所書寫；被上訴人則在事後法庭開庭
    上訴人提出被上訴人交給伊之稽查報告書時，因被上訴人所寫報告書係直行、手
    寫，上訴人散發之傳單則為橫行、打字體，並非被上訴人所寫，其在傳單後面亦
    署名甲○○，足見係上訴人打字後散發與他人。被上訴人接到郵寄來的該張傳單
    時，即拿到甲○○家，適好洪進財、甲○○在泡茶，被上訴人交該傳單給洪進財
    時，上訴人在場看到，惟未看傳單內容，當時上訴人並未反對表示，不啻默示交
    給洪進財。被上訴人九十二年十月二十日庭訊筆錄說及：「．．上訴人有看過」
    應係「．．上訴人有看到」之誤。又「．．而且同意我交給洪進財」係指「當場
    上訴人並無反對表示而認為係默示同意交給洪進財」之意。被上訴人於八十八年
    三月三十日為甲○○誹謗案在鈞院作證時稱：「這張是人家寄給我的．．十月二
    十三日去甲○○家坐遇到洪進財，就給他，我沒有給甲○○看，因當時洪進財急
    著回去，我給他，他拿著就走，我也沒問甲○○是否可給洪進財看」等語，與被
    上訴人在前揭筆錄所述並無出入或相反之陳述．甲○○製作該傳單其目的即在散
    發給他人，其看見被上訴人拿該傳單到他家交給洪進財，伊心裡有數，雖洪進財
    與被上訴人當時還不知傳單後面有甲○○之署名，然甲○○從傳單外表即已知悉
    伊案發之傳單，故在被上訴人交給洪進財傳單時，不待問甲○○是否同意即當然
    不會反對，此所以被上訴人後來說是同意交給洪進財之由來，況甲○○誹謗案認
    定之犯罪事實係指「甲○○私立港明中學稽查董事之召集人，．．因查核港明中
    學民國八十七年會計帳冊而與人事主任林森澤交惡，適甲○○辦該校八十七年度
    校園美化工程完工後樹苗隨即枯死，而懷疑林某所為，竟意圖散布於眾，於八十
    七年十月二十三日某時許，在其位於臺南縣西港鄉○○路一六六號之住處及其他
    不詳處所，以書有「林主任利用學校沒有門禁，半夜進入學校用甲苯毒死小樹木
    ，破壞學校建設．．」等文字之文件寄發學校各董事、家長會長等人，足以毀損
    林森澤之名譽，向不特定人散布指摘」足見該傳單不只洪進財有拿到，其他學校
    董事、家長會長等多人亦均有收到該傳單．被上訴人收到的傳單亦係郵寄而來，
    並非被上訴人所製作，亦非被上訴人所郵寄散發。該誹謗內容皆屬甲○○與林森
    澤之交惡糾紛事項，與被上訴人均無相關，事因甲○○而起，其應單獨負責者係
    上訴人，並非被上訴人。
  (四)據鈞院於九十二年十一月二十四日準備程序中提示證人許石城、黃德裕於八十八
    年度訴字第八九號卷八十八年四月十六日訊問筆錄，上訴人訴訟代理人稱：「黃
    德裕說的部份無意見，而且並沒有證稱有收到郵寄的傳單。許石城雖證稱收到郵
    寄的傳單，但也稱不知道是誰寄得，不能據此認為上訴人有誹謗的行為。證人也
    曾稱傳單上沒有『稽查董事甲○○』的字樣．．」等為抗辯。惟據鈞院八十八年
    度訴字第八九號卷八十八年四月十六日調查庭經詰問證人許石城時，提示告訴狀
    證八（誹謗傳單）「對此張是否有看過？」則答：「郵差有寄一張給我，時間忘
    了，下面有署名稽查董事甲○○，我也不知道誰寄的，學校有發生風波，我對此
    事也不加理會，是否有人問過我此事，我也不注意，不記得是否有人問過。」另
    證人黃德裕在前述期日作證時，陳稱「校慶完後，林森澤他們四人聚餐，有討論
    這傳單誹謗等情，我去餐廳，他們已在那，我過去，我是學校稽查董事，他們拿
    那張傳單給我看，那傳單後面沒有署名，他們說要拿去學校要告，我說沒有署名
    怎麼告，他們才從裡面找出甲○○的名字出來，是林森澤找出甲○○的名字給我
    看」，另據臺南高分院八十九年度上易字第二○九號判決理由四載明：「上訴人
    林森澤提出之誹謗文書，應係甲○○製作存放住處．．．」以此參互觀之足證上
    述誹謗傳單係上訴人所製作無疑。
  (五)被上訴人本於民法第二百八十條連帶債務人相互間，應平均分擔義務之規定，訴
    請上訴人給付被上訴人二十萬元及遲延利息，原審判決認有理由予以准許，合法
    適當，上訴人仍執陳詞提出上訴，顯無理由等語。
三、證據：除援用第一審所提證據外，補提本院八十八年度訴字第八九號刑事判決影
    本一份為證。
丙、本院依職權調閱八十八年度訴字第二一五○號侵權行為損害賠償案件民事歷審卷
    。
    理      由
一、本件被上訴人起訴主張訴外人林森澤以兩造共犯誹謗罪而提起侵權行為損害賠償
    之訴，已經本院（八十八年度訴字第二一五○號）及臺南高分院（八十九年度上
    易字第二○九號）民事判決兩造應連帶給付訴外人林森澤四十萬元確定，嗣訴外
    人林森澤已經依前開確定判決為執行名義，收取被上訴人所提存之擔保金。被上
    訴人既已就兩造之連帶債務為清償，上訴人自應平均分擔，因本於連帶債務人平
    均分擔義務之法律關係，求為命上訴人給付二十萬元及法定利息之判決。上訴人
    則以伊並未製作或散發誹謗訴外人林森澤之傳單，被上訴人未徵詢伊意見，擅自
    將傳單交付訴外人洪進財，致兩造為法院判決應負連帶賠償責任，自應由被上訴
    人單獨負責；且被上訴人明知前開傳單內容涉及上訴人，竟未徵詢伊意見，即在
    上訴人住處將該傳單交付他人，被上訴人應依侵權行為損害賠償之法律關係，賠
    償伊二十萬元，上訴人以此債權主張抵銷等語資為抗辯。
二、兩造不爭執之事項：
  (一)被上訴人曾於八十七年十月二十三日，在臺南縣西港鄉○○村○○路一六六號上
    訴人住處，將有「林主任（指訴外人林森澤）利用學校沒有門禁卡，半夜進入學
    校用甲苯毒死小樹木，破壞學校建設，並謊稱董事未盡責任，故意挑撥董事及董
    事長的感情」、「學校所有的人事異動都是林主任自今年初一手安排，例如校護
    方素娟，是林主任的乾女兒，就由他一手安排」等文字之傳單一紙，交付訴外人
    洪進財。
  (二)訴外人林森澤於八十七年間，以上訴人承包訴外人臺南縣私立港明中學校內美化
    工程時，虛報樹苗價格涉嫌詐欺，另以前開傳單傳述足以誹謗林森澤名譽之事等
    情，向臺南地檢署提出告訴，經臺南地檢署以八十七年度偵字第一二九○二號提
    起公訴，本院刑事庭以八十八年度訴字第八九號判決上訴人誹謗有罪，其餘被訴
    部份則無罪，嗣經上訴人與臺南地檢署檢察官分別上訴，臺南高分院再以八十八
    年度上訴字第九二六號改判上訴人詐欺有罪，另涉嫌誹謗部份則不受理（此有前
    揭刑事卷證影本可參）。
  (三)訴外人林森澤於前述刑事案件審理期間，另以兩造共同誹謗其名譽而提起侵權行
    為損害賠償之民事訴訟，本院以八十八年度訴字第二一五○號判決兩造應連帶給
    付林森澤四十萬元及法定利息。該案經兩造、林森澤分別提起上訴，均遭臺南高
    分院以八十九年度上易字第二○九號判決駁回確定（此有本院依職權調閱上開民
    事卷宗在卷可稽）。
  (四)被上訴人於本院前開民事判決後，以四十萬元供擔保免為假執行，並以本院八十
    九年度存字第二六九六號提存在案。嗣該民事案件經臺南高分院判決確定，訴外
    人林森澤乃以該確定判決為執行名義，強制執行收取該四十萬元擔保金（此有本
    院提存所（八九）存字第二六九六號函附於原審卷第二七頁可憑）。
三、按連帶債務人相互間，除法律另有規定或契約另有訂定外，應平均分擔義務。又
    連帶債務人中之一人，因清償致他債務人同免責任者，得向他債務人請求償還各
    自分擔之部分，並自免責時起之利息，民法第二百八十條前段、第二百八十一條
    第一項分別定有明文。本件被上訴人起訴主張其業依臺南高分院八十九年度上易
    字第二○九號民事確定判決，清償訴外人林森澤四十萬元等情，固為上訴人所不
    否認，則該確定判決所課予兩造連帶給付訴外人林森澤四十萬元之債務，已因被
    上訴人之清償而消滅，上訴人亦同免義務，已無疑義。惟上訴人否認有分擔該賠
    償之義務，並以上揭情詞置辯，是本件所應認定者，厥為前述賠償訴外人林森澤
    之義務，是否因被上訴人應單獨負責之事由所致；以及被上訴人對上訴人是否另
    負有侵權行為損害賠償義務，上訴人因此得以主張抵銷。
四、有關以傳單誹謗訴外人林森澤部分，首應說明者為，本院及臺南高分院前引民事
    判決所認定之事實，均為兩造共同製作傳單，並以寄發學校各董事、家長會長方
    式散發，因此足以毀損林森澤名譽，非僅指被上訴人在上訴人家中交付傳單予訴
    外人洪進財之行為而言，故本件認定被上訴人是否應就誹謗之侵權行為損害賠償
    單獨負責，亦應就全部郵寄、交付之散布行為，判斷是否僅由被上訴人單獨為之
    。次按當事人主張有利於己之事實者，就其事實有舉證之責任，民事訴訟法第二
    百七十七條前段亦有明文。
  (一)上訴人抗辯被上訴人應單獨負責，乃以前開傳單原稿係由被上訴人製作，亦由被
    上訴人散發作為所憑之論據，並於原審提出該傳單原稿為證，且請求訊問證人黃
    德裕、黃棍桐。經查：被上訴人對於手寫製作該原稿，並在上訴人住處交付傳單
    予訴外人洪進財等情，均未有爭執，上訴人指稱其有製作、散發傳單之行為，應
    屬可採。
  (二)惟按民事上共同侵權行為之構成要件，較刑事上共同正犯之概念為廣，除行為關
    連共同外，並不要求行為人間須有意思之聯絡，故數人因過失不法侵害他人之權
    利者，苟各行為人之過失行為，均為其所生損害共同原因，即足成立共同侵權行
    為；至若行為人間有意思聯絡與行為分擔，或者部分行為人以自己行為之意思，
    參與構成要件以外之行為，或以自己共同行為之意思，事先同謀，而由其中一部
    分人實施行為者（即學說上所謂之共謀共同正犯），行為人（包括共謀者）應負
    共同侵權行為之責任，亦不待言。
    (1)經查，依上訴人所提出證據，固足以認定被上訴人應負侵權行為責任，然被上
      訴人有參與誹謗訴外人林森澤之行為，尚不足以反面排除其他人之共同侵權責
      任，上訴人以此抗辯應由被上訴人單獨負責，已有未洽。
    (2)其次，觀諸該傳單內容，其中第二點至第八點，均係針對港明中學學校會計、
      帳冊及會計師查帳之情形予以指摘；第一點、第九點至第十四點則係就訴外人
      林森澤個人任人處事之人身攻擊，此有上開傳單附於原審卷第七十五至七十八
      頁可佐，該內容事項，均涉及港明中學行政、會計帳冊及董事會運作狀況之內
      幕，若非參與其事或稽核學校會計帳冊之人，顯難知悉上情。而上訴人當時乃
      擔任港明中學之稽查董事召集人，且曾於八十七年九月三日與被上訴人、訴外
      人黃德裕共同委任高雄市誠品會計師事務所稽核港明中學帳務，有訴外人林森
      澤於偵查中所提出並為兩造所不爭執之委任書一紙可稽（臺南地檢署八十七年
      度偵字第一二九○二號卷，第十七頁），則八十七年十月間有涉及稽查內容之
      誹謗林森澤傳單四處散布，時間之巧合已足令人懷疑。再酌以上訴人之訴訟代
      理人於前案本院民事庭言詞辯論時，陳稱「港明中學董事會分成兩大派，一派
      想追究林森澤燒毀帳冊的責任，提起告訴如經過檢察官的起訴，林森澤會因而
      被停職、解職，所以林森澤就想擒賊先擒王，先把對方派系的首領幹掉，才不
      會被追究」等語（八十九年三月三日言詞辯論筆錄，本院八十八年度訴字第二
      一五○號卷一第一百三十七頁），明白指出港明中學董事會之派系傾軋，則該
      誹謗傳單係由敵對派系散發以打擊林森澤，亦可推論。
    (3)再據訴外人洪進財前案於本院民事庭所描述收受傳單過程，乃稱：「八十七年
      十月二十三日（筆錄誤載為二月十三日）我去甲○○的家，我路過順便去的，
      在甲○○那邊泡茶約十分鐘，乙○○就來了，我不知道他是否事先跟甲○○有
      約，他進來的時候是空手，約一、二分鐘乙○○就拿出證物一的傳單（即誹謗
      林森澤的傳單）給我，那時傳單是沒有摺痕，我不知道乙○○是從哪裡拿來的
      ，因我正在跟甲○○泡茶。．．乙○○拿給我之前，他有問甲○○說，這張傳
      單拿給進財叔好不好，甲○○答應說好，才拿給我的．．」（八十八年度訴字
      第二一五○號，八十九年一月二十八日言詞辯論筆錄，卷一第一百二十四頁）
      ，經核與被上訴人於本院受命法官行準備程序中所述「我在上訴人家中有拿傳
      單（文宣）給洪進財看是事實．．看到洪進財時我們有談話，我就把文宣交給
      他，上訴人也有看到我交給洪進財，上訴人有稍微看過，而且同意我交給洪進
      財，我有問他這張文宣是否可以給洪進財看，上訴人他有說好．．」（九十二
      年十月二十日準備程序筆錄）等語相符。雖被上訴人前於本院刑事庭八十八年
      度訴字第八九號案件作證（八十九年三月三十日訊問筆錄）及民事庭八十九年
      度訴字第二一五○號（卷二第十一頁）陳述時，均稱交付傳單與洪進財時，未
      曾詢問上訴人之意見，惟直至被上訴人提起本件給付賠償金訴訟前，兩造原屬
      港明中學董事會之同一派系，又同遭訴外人林森澤告訴，彼此間利益相同，其
      陳述對上訴人有所迴護，本可理解，被上訴人於原審更明白表示「本件也是因
      為學校的事情而引起的。因大家『相挺』所以在（刑事）第一審、第二審時，
      我當證人，替被告（即上訴人）說話」等語（原審卷第四十一頁），是被上訴
      人前於刑事及民事損害賠償訴訟中之陳述，應不足採，訴外人洪進財上揭證詞
      ，堪信屬實。而被上訴人對於其交付予訴外人洪進財之傳單來源，前後陳述雖
      有「只收到郵寄的一份」、及「收到後影印四、五張」之出入，然其係在上訴
      人住處與訴外人洪進財不期而遇之情，則始終一致。被上訴人事先既不知洪進
      財在場，自可排除其係為散發傳單予洪進財之目的而前往上訴人住處；再參酌
      被上訴人交付傳單時，事先徵詢上訴人同意之舉措，可認被上訴人乃就散布對
      象向上訴人進行確認，則兩造間就散布傳單之行為有意思聯絡，已堪認定，上
      訴人猶抗辯散布傳單係被上訴人單獨所為云云，自無可採。至本院雖認被上訴
      人於前述刑事案件審理中，具結後為虛偽陳述而涉及偽證罪嫌，惟已經採取其
      所為與訴外人洪進財證詞相符之陳述，自無須另俟刑事程序確認被上訴人有無
      偽證罪責，上訴人請求另於偽證案件確定前停止審判程序，乃無必要，附此敘
      明。
五、綜上所述，上訴人抗辯被上訴人有製作傳單原稿、並交付散發之行為，僅足以證
    明被上訴人應負損害訴外人林森澤名譽之賠償責任，惟尚不足以反面推論製作、
    散發之行為均係由被上訴人單獨為之。參酌兩造本均屬港明中學中，與林森澤敵
    對之董事派系，且自行委託會計師對學校帳務進行稽核，旋於一月後即有內容與
    會計師稽核報告相符之誹謗傳單出現，不問就動機或時間，均足令人高度懷疑係
    兩造所為；何況訴外人洪進財前揭與被上訴人相同之證述，益足信被上訴人係在
    徵詢上訴人同意後，始交付傳單者為真實，則上訴人猶執陳詞，抗辯應由被上訴
    人單獨付侵權行為損害賠償責任，即不可採。從而，被上訴人本於連帶債務人平
    均分擔債務之法律關係，請求上訴人給付二十萬元及其法定利息，為有理由，應
    予准許。是則原審判命上訴人如數給付，於法並無不合。上訴意旨指摘原判決不
    當，求予廢棄改判，為無理由，應予駁回其上訴。
六、本件既經認定上訴人確有同意被上訴人散發傳單，應負共同侵權行為之損害賠償
    責任，判決之基礎已臻明確，上訴人另抗辯被上訴人未徵詢伊同意即交付傳單云
    云，與前情不合，委不足採，其抗辯被上訴人應另對上訴人負損害賠償責任，並
    藉此主張抵銷云云，因無可採。
七、據上論結，本件上訴為無理由，依民事訴訟法第四百三十六條之一第三項、第四
    百四十九條第一項、第七十八條，判決如主文。
中　　　華　　　民　　　國　　九十三　　年　　　一　　　月　　 十三　　 日
                                      臺灣臺南地方法院民事第一庭
~B審判長法　官　李文賢
~B　　　法　官　何清池
~B　　　法　官　吳坤芳
右正本證明與原本無異
本判決不得上訴
中　　　華　　　民　　　國　　九十三　　年　　　一　　　月　　 十三　　 日
~B法　院書記官　陳信良
